【裁判字號】    98,訴,1765
【裁判日期】    990128
【裁判案由】    確認股東關係不存在
【裁判全文】
臺灣桃園地方法院民事判決              98年度訴字第1765號
原      告  甲○○
訴訟代理人  林良財律師
複  代理人  游香瑩律師
被      告  晉衛企業有限公司
法定代理人
即  清算人  丁○○
            乙○○
            己○○
            庚○○
            丙○○
            戊○○
上當事人間請求確認股東關係不存在等事件，本院於民國98年1
月5 日辯論終結，判決如下：
    主  文
確認原告與被告間股東關係不存在。
確認原告與被告間清算人委任關係不存在。
訴訟費用由被告負擔。
    事  實  及  理  由
壹、程序方面：
    按解散之公司除因合併、分割或破產而解散外，應行清算；
    上開規定於公司經中央主管機關撤銷或廢止登記者準用之，
    公司法第24條、第26條之1 分別定有明文。次按，有限公司
    之清算，以全體股東為清算人；又清算人有數人時，得推定
    一人或數人代表公司，如未推定時，各有對於第三人代表公
    司之權，此於公司法第113 條準用同法第79條、第85條規定
    甚詳。經查，被告公司於訴訟繫屬前於民國96年10月19日業
    已經主管機關即經濟部以經授中字第09635249730 號函廢止
    登記在案，有公司變更登記事項卡影本1 份在卷可按（第98
    頁），依上開規定，被告即應經清算程序，是原告與被告間
    之訴訟，應以被告原有其餘全體股東丁○○、乙○○、己○○、庚○○、丙○○、戊○○為代表公司之法定代理人，核
    先敘明。
貳、實體方面：
一、原告主張：被告公司董事丁○○因積欠伊債務，曾表明邀伊
    入股抵債，惟並未正式辦理出資轉讓。嗣伊於98年9 月間，
    接獲財政部函文，因伊為被告之股東，而被告已廢止登記，
    依公司法第113 條及第79條規定，公司之清算以全體股東為
    清算人，因而核課被告所積欠營利事業所得稅新臺幣（下同
    ）2,139,714 元，已達限制出境標準，將伊限制出境，然伊
    自事後調取公司變更登記事項卡，始知伊已於92年3 月28日
    列為被告公司股東，而該次被告公司變更章程及丁○○出資
    轉讓之股東同意書，其上之「甲○○」印章並非伊所有，簽
    名亦非伊所簽，顯係遭他人冒用，況依被告股東己○○及庚○○之陳述，亦未曾於其上簽名，且未同意上開出資轉讓，
    則丁○○身為董事，其出資轉讓既未得全體股東之同意，自
    不生效力，伊自無從取得被告公司股東身分至明，惟因公司
    登記將伊列為股東，造成伊是否為被告股東之法律地位不安
    定，爰提起本件確認之訴，聲明求為確認兩造間股東關係及
    清算人委任關係均不存在之判決。
二、被告公司到場之清算人己○○、庚○○則均以：丁○○曾帶
    著原告，向被告公司股東乙○○、己○○、庚○○及張友義
    ，介紹為股東，原告當時並未否認，且其任股東後，自92年
    起即逐年依出資額受被告公司分配現金股利，並依扣繳憑單
    報稅，原告與公司間股東關係存在等語，聲明求為駁回原告
    之訴。
三、得心證之理由：
(一)、按確認之訴，非原告有即受確認判決之法律上利益者，不得
    提起。所謂即受確認判決之法律上利益，係指法律關係之存
    否不明確，原告主觀上認其在法律上之地位有不安之狀態存
    在，且此種不安之狀態，能以確認判決將之除去者而言。查
    本件原告主張遭人冒名入股，且丁○○轉讓其出資額未經全
    體股東同意，其因此被列為清算人遭稅務執行機關追繳稅款
    並限制出境，且原告登記為被告公司登記名義上股東一情，
    有上開財政部函示及被告公司變更登記表附卷可稽，而被告
    公司清算人己○○、庚○○則抗辯原告與被告公司股東關係
    存在，足認原告與被告間股東關係是否存在，確使原告在法
    律上之地位存有不安之狀態，此種不安之狀態，得以對被告
    之確認判決將之除去，故原告應有提起本件確認之訴之法律
    上利益。
(二)、次按確認法律關係不存在之訴，如被告主張其法律關係存在
    時，應由被告負舉證責任。本件原告既否認曾經出資並同意
    擔任被告公司股東，依法本應由被告就上述存在之事實，負
    舉證之責。復按公司董事非得其他全體股東同意，不得以其
    出資之全部或一部，轉讓於他人，公司法第111 條有明文規
    定。經查，本件原告係於92年3 月28日經人蓋伊印文於被告
    公司股東同意書上而經登記為股東，且依該次同意書記載內
    容，其出資係由「原股東（即董事）丁○○出資1,000, 000
    元整讓由甲○○承受」等語，而其上有所有股東丁○○、乙○○、己○○、陳啟滄、謝岳、庚○○、丙○○、甲○○及
    退出股東張友義之簽名及蓋章，惟原告已否認其上簽名及蓋
    章之真正，而己○○、庚○○經提示上開同意書後亦均表示
    未曾看過該文件，簽名、蓋印亦非渠等所為，亦不知悉原告
    何時入股，未曾經徵詢是否同意原告為被告股東等語，堪信
    上開原告據以轉讓出資成為股東之股東同意書，尚不足以作
    為認定丁○○有確實出資轉讓予原告之證據。次查，原告自
    92年列名為公司股東後，93年起即受公司股息之分配，亦為
    兩造所不否認，且經本院依職權向財政部臺灣省北區國稅局
    桃園分局調閱被告公司90年至93年損益表、資產負債表、財
    產目錄暨投資人明細及分配盈餘表等在卷可按，則本件判斷
    原告受讓出資入股是否有效之時間，應以上開92年3 月28日
    為準；而依本院依職權向經濟部中部辦公司調閱之被告公司
    設立及歷次變更登記表、章程、股東同意書等之記載，92年
    3 月28日公司變更登記前，被告公司董事為丁○○，而除丁○○外之全體股東為：乙○○、己○○、陳啟滄、謝岳、庚○○及張友義等6 人，則依前開規定，丁○○欲轉讓其出資
    予原告，應經上開股東6 人之同意，然而，鐘勝隆、庚○○
    已稱不曾被徵詢過是否同意或主動同意原告入股與否等語，
    已如前述，並稱：「（原告是否曾經在丁○○、乙○○、己○○、庚○○、陳啟滄、謝岳、張友義等人均在場時，被介
    紹為公司股東？）沒有全部在場，記得被介紹為被告公司股
    東時，當時有丁○○、乙○○、己○○、庚○○、張友義在
    場」等語，己○○、庚○○反對原告提起本件確認與被告公
    司股東關係不存在之訴，認原告退出後會影響渠等權益，足
    見渠等與原告有相反利害關係，並無故為原告有利之陳述，
    渠等所述，應係真實而可採，則由渠等上開陳述，足見董事
    丁○○上開將一部分出資轉讓予原告之行為，未曾經經全體
    股東之同意，揆諸前揭說明，該出資轉讓自難認為有效。至
    己○○、庚○○抗辯原告經介紹為股東並未否認，且有以被
    告公司分配現金股利報稅等節，縱然屬實，惟其受讓出資行
    為既有上開無效之原因，自難以其有收受股東股利之行為即
    認已取得被告公司股東之身分，是前揭抗辯，尚無足採。
四、綜上所述，原告受讓被告公司董事出資有前述無效之情形，
    則原告主張其非被告之股東，提起本件確認之訴，請求確認
    原告與被告間股東關係不存在，且原告既非被告公司股東，
    則於被告公司清算時，自非屬清算人，而與被告間清算之委
    任關係亦不存在。從而，原告請求確認與被告間股東關係及
    清算人委任關係不存在，即為有理由，應予准許。
據上論結，本件原告之訴為有理由，依民事訴訟法第78條，判決
如主文。
中    華    民    國    99    年    1     月    28    日
                        民事第三庭  法  官  陳筱蓉
上為正本係照原本作成
如對本判決上訴，須於判決送達後20日內向本院提出上訴狀
中    華    民    國    99    年    1     月    28    日
                                    書記官  蔡佩媛

司法院資訊處製作；財團法人民間司法改革基金會備份。
